臺灣雲林地方法院刑事判決
                                      110年度易字第386號
公  訴  人  臺灣雲林地方檢察署檢察官
被      告  張承翔



上列被告因詐欺案件，經檢察官提起公訴（110年度偵字第1598
號、110年度偵字第1175號），被告於準備程序中就被訴事實為
有罪之陳述，本院合議庭裁定由受命法官獨任行簡式審判程序，
判決如下：
    主  文
張承翔幫助犯詐欺取財罪，處拘役肆拾日，如易科罰金，以新臺
幣壹仟元折算壹日。
未扣案之犯罪所得新臺幣壹仟元沒收之，於全部或一部不能沒收
或不宜執行沒收時，追徵其價額。
    事實及理由
一、犯罪事實：
    張承翔可預見將行動電話門號交付提供他人使用，足供他人
    作為詐騙財物之工具，竟不顧他人可能遭受財產損害，仍以
    若有人持以犯罪亦無違反其本意之不確定犯意，於民國109
    年9月16日前某日，在不詳地點，以新臺幣（下同）1,000元
    之代價，將所申辦之行動電話門號0000-000000號之SIM卡交
    付與某真實姓名年籍不詳之人。嗣該詐騙集團成員取得張承
    翔所申辦之上開門號後，遂共同意圖為自己不法所有，基於
    詐欺取財之犯意聯絡：㈠於109年9月24日10時許，以上開000
    0-000000門號撥打陳寶英之行動電話，假冒陳寶英之外甥，
    佯稱：其與朋友做網路投資，需借款15萬元云云，致陳寶英
    陷於錯誤，於同日11時許，在苗栗縣公館鄉鶴岡郵局臨櫃匯
    款15萬元至卓映汝(另案由臺灣橋頭地方檢察署偵辦中)之郵
    局帳戶；㈡於同年月16日某時，以上開0000-000000門號撥打
    范素娥之行動電話，假冒范素娥之外甥，佯稱：其在做直銷
    ，需借款35萬元云云，致范素娥陷於錯誤，於同日12時19分
    許，在新北市汐止區龍安郵局臨櫃匯款10萬元至楊筱鳳(另
    案經臺灣花蓮地方檢察署檢察官為不起訴處分)之郵局帳戶
    、另於次日12時30分許，在上開龍安郵局臨櫃匯款5萬元至
    蔡瓊芳(另案經臺灣臺南地方檢察署檢察官為不起訴處分)之
    彰化銀行新營分行帳戶。
二、認定犯罪事實所憑之證據及理由：
    上開犯罪事實，業據被告坦承不諱（本院卷第44頁、第49頁
    ），核與證人即告訴人陳寶英、證人即被害人范素娥於警詢
    之證述大致相符（高警卷第6頁正反面；吉警卷第7頁至第8
    頁反面），並有告訴人陳寶英之郵局跨行匯款申請書影本1
    紙（高警卷第7頁）、告訴人陳寶英之內政部警政署反詐騙
    諮詢專線紀錄表、苗栗縣警察局苗栗分局鶴岡派出所受理詐
    騙帳戶通報警示簡便格式表1份（高警卷第8頁）、被害人范
    素娥之郵政跨行匯款申請書2紙（吉警卷第9頁至第10頁）、
    門號0000000000號之台灣大哥大股份有限公司基本資料查詢
    1份（偵1175卷第33頁至第40頁）、門號0000000000號之通
    聯調閱查詢單及雙向通聯資料1份（高警卷第2頁至第5頁；
    吉警卷第5頁）、告訴人陳寶英之金融機構聯防機制通報單
    、苗栗縣警察局苗栗分局鶴岡派出所受理刑事案件報案三聯
    單各1紙（高警卷第10頁至第11頁）、被害人范素娥手機通
    話紀錄1紙（吉警卷第11頁）、帳戶個資檢視1紙（吉警卷第
    12頁）在卷可稽，足認被告之自白與事實相符。從而，本案
    事證明確，被告犯行堪以認定，應依法論罪科刑。　
三、論罪科刑之理由：
  ㈠刑法上之幫助犯，係對於犯罪與正犯有共同之認識，以幫助
    之意思，對於正犯資以助力，而未參與實施犯罪之行為者而
    言（最高法院75年度台上字第1509號、88年度台上字第1270
    號判決意旨參照）。被告雖申辦本案行動電話門號後，販售
    予真實姓名年籍不詳之詐騙集團成年成員使用，使該人得基
    於詐欺取財之犯意，向告訴人及被害人施詐，致其等陷於錯
    誤而匯款至人頭帳戶內，遂行詐欺取財之犯行。惟依前揭說
    明，被告單純提供本案門號供人使用之行為，並不等同於向
    告訴人等施以欺罔之詐術行為，且亦無證據證明被告有參與
    詐欺取財犯行之構成要件行為，是核被告所為，係犯刑法第
    30條第1項前段、第339條第1項之幫助詐欺取財罪。
  ㈡被告以1次交付門號之行為，導致告訴人及被害人2人受害，
    為想像競合犯，應依刑法第55條之規定，從一重處斷。
  ㈢被告未實際參與詐欺構成要件之行為，為幫助犯，所犯情節
    較正犯輕微，依刑法第30條第2項之規定，減輕其刑。
  ㈣爰審酌被告率爾將本案門號交付不法詐欺行為人作為犯罪之
    用，助長財產犯罪之風氣，致告訴人及被害人2人受有財產
    上損害，亦造成執法機關不易查緝犯罪行為人，擾亂金融交
    易秩序，所為實非可取。另參酌被告坦承犯行，惟尚未與告
    訴人及被害人達成和解並賠償其損害之犯後態度，暨被告自
    陳：高中畢業之智識程度，做鋁門窗，現在做粗工，日薪1,
    100元，之後要去六輕麥寮做配管，父母親住臺中，已婚，
    小孩剛滿1歲，小孩跟我祖母住，我跟太太同住等語（本院
    卷第51頁）之家庭及經濟狀況等一切情狀，量處如主文所示
    之刑，並諭知易科罰金之折算標準。
四、沒收：
    被告自承以1,000元或2,000元之代價出售本案門號等語（本
    院卷第44頁），依有疑唯利被告原則，認被告為本案犯行係
    取得1,000元之獲利，為其犯罪所得，雖未扣案，仍應依刑
    法第38條之1第1項前段宣告沒收，併依同條第3項規定，於
    全部或一部不能沒收或不宜執行沒收時，追徵其價額。至本
    案門號SIM卡交付予他人後，已非被告所有，且非違禁物，
    故不予宣告沒收，附此敘明。
五、依刑事訴訟法第273條之1第1項、第299條第1項前段，判決
    如主文。
本案經檢察官吳文城提起公訴，檢察官魏偕峯到庭執行職務。
中    華    民    國    110   年    8   月     31     日
                  刑事第四庭  法  官  黃玥婷
以上正本證明與原本無異。
如不服本判決應於收受判決後 20 日內向本院提出上訴書狀，並
應敘述具體理由；其未敘述上訴理由者，應於上訴期間屆滿後
20 日內向本院補提理由書（均須按他造當事人之人數附繕本）
。「切勿逕送上級法院」。
中　　華　　民　　國　　110 　年　　8 　　月　　31　　日
                                書記官  邱明通
附錄本案論罪科刑法條全文：
中華民國刑法第339條
意圖為自己或第三人不法之所有，以詐術使人將本人或第三人之
物交付者，處5年以下有期徒刑、拘役或科或併科50萬元以下罰
金。
以前項方法得財產上不法之利益或使第三人得之者，亦同。
前二項之未遂犯罰之。
中華民國刑法第30條
幫助他人實行犯罪行為者，為幫助犯。雖他人不知幫助之情者，
亦同。
幫助犯之處罰，得按正犯之刑減輕之。